【裁判字號】    96,上更(一),180
【裁判日期】    970506
【裁判案由】    損害賠償
【裁判全文】
臺灣高等法院民事判決               96年度上更(一)字第180號
上  訴  人  乙○○
被  上訴人  甲○○
上列當事人間損害賠償事件，上訴人對於中華民國95年11月14日
臺灣臺北地方法院95年度訴字第9117號第一審判決提起上訴，經
最高法院第1次發回更審後，上訴人減縮訴之聲明，並為訴之追
加，本院於97年4月22日言詞辯論終結，判決如下：
    主      文
上訴及追加之訴暨其假執行之聲請均駁回。
第二審及追加之訴訴訟費用均由上訴人負擔。
    事實及理由
壹、程序方面：
一、按在第二審為訴之變更或追加，非經他造同意，不得為之。
    但請求之基礎事實同一、擴張或減縮應受判決事項之聲明者
    ，不在此限，民事訴訟法第446條第1項、第255條第1項第2
    、3款分別定有明文。經查：
  (一)上訴人於原審起訴時，請求被上訴人給付之利息起算日為民
    國 (下同)95年5月16日，嗣於96年11月14日本院行準備程序
    時，當庭表明利息起算日為95年12月28日 (見本院卷第39頁
    之筆錄)，上訴人就利息部分減縮訴之聲明，核與依民事訴
    訟法第446條第1項但書、第255條第1項第3款規定相符，應
    予准許，合先敘明。
  (二)又上訴人於原審起訴時，係依民法第184條第1項前段、後段
    、第2項及第242條規定，請求被上訴人賠償新臺幣 (下同)
    7,020,000元，及自95年5月16日起算之法定遲延利息。嗣提
    起上訴後，另主張依民法第242條規定，代位訴外人林清瑛
    、林銘勳、林銘賢、林銘智、林銘清、張林民子 (下稱林清
    瑛等6人)依民事訴訟法第533條、第531條請求損害賠償金額
    7,020,000元及加計法定遲延利息之判決；嗣最高法院發回
    本院更審後，於本院具狀聲明請求「被上訴人應給付林清瑛
    等6人7,020,000元，及自95年12月28日起至清償日止按年息
    5%計算之利息。本項給付並由上訴人代位受領」 (見本院卷
    第46、93、128頁)，並於97年4月22日本院行言詞辯論時，
    當庭表示其上訴聲明更正以97年4月10日準備書狀變更後訴
    之聲明為先位請求，原訴聲明第1、3項為備位請求 (見本院
    卷第169頁及其反面)；亦即「上訴聲明：先位部分：(一)原判
    決廢棄。(二)被上訴人應給付上訴人7,020,000元 ，及自95年
    12月28日起至清償日止按年息5%計算之利息。(三)願提供台灣
    企銀定期存款單或其他有價證券為擔保，請准宣告假執行。
    備位部分：(一)原判決廢棄。(二)被上訴人應給付林清瑛等6人
    7,020,000元，及自95年12月28日起至清償日止按年息5%計
    算之利息；本項給付並由上訴人代位受領。(三)願提供台灣企
    銀定期存款單或其他有價證券為擔保，請准宣告假執行」。
    本院認上開上訴人所為訴之追加，因與起訴時之基礎事實為
    同一，核與民事訴訟法第446條第1項但書、第255條第1項第
    2款規定相符，亦應准許。
二、次按當事人是否適格，依原告主張之事實為準，而非以法院
    判斷之結果定之。在給付之訴，只須主張自己有給付請求權
    者，對於其主張為義務者提起，即為當事人適格。上訴人主
    張對被上訴人有損害賠償請求權，其對被上訴人起訴，並無
    不合，被上訴人抗辯有當事人不適格之情形，洵無可取。
貳、實體方面：
一、上訴人主張：伊於95年2月7日與訴外人林清瑛等6人簽訂土
    地合作契約書，約定先以設定地上權或合建之方式對臺北市
    中山區○○段○○段542號土地（下稱系爭土地）進行處分，
    因被上訴人對系爭土地聲請假處分及執行，使伊就系爭土地
    之地上權設定或合建之權益受到侵害，致受有損失。訴外人
    林清瑛等6人於95年4月22日所發之存證信函並非通知被上訴
    人是否行使優先承買權之意，林清瑛等6人從未與任何第三
    人成立或訂定系爭土地之買賣契約，該信函僅表示其與被上
    訴人公同共有土地擬出售，徵詢被上訴人是否願意一起出售
    而已，因此不會有土地法第34條之1優先承購權適用之餘地
    。林清瑛等6人早已和伊成立有地上權之設定約定且有效成
    立在先，原本伊已擬依法進行登記，卻因被上訴人假處分之
    聲請，而使伊之權利行使（登記）受到阻卻，因該項假處分
    有使善意第三人因此受到損害之虞。被上訴人之假處分聲請
    及將假處分範圍擴大及於一切處分權利（包括物權），有違
    背法律保護人民權利之嫌。被上訴人縱非故意，亦有過失。
    被上訴人無假處分之利益，與伊所失利益相較，屬濫用權利
    。且對於大塊可興建地出售時不反對出售，對不可興建之畸
    零地卻行使優先承買權，違反誠信原則。伊所有坐落於同小
    段526、529、543地號土地總面積464平方公尺，與系爭地塊
    鄰接，因被上訴人故意及擴大聲請之假處分行為，使伊原已
    依法取得之系爭土地之地上權設定權利無法行使，並因此一
    畸零地之產生，使得伊所有之整個土地區塊之整體開發效益
    降低及因而影響土地之市場價格，此項價格之減損達每坪10
    0,000元，伊持有該區域相鄰土地之面積共計為140.4坪（46
    4平方公尺），伊之土地折價損失即達14,040,000元等情。
    爰依民法第184條第1項前段、後段、第2項、第242條等規定
    ，求為命被上訴人賠償伊7,020,000元及加計法定利息之判
    決。
二、被上訴人則以：伊為系爭土地之公同共有人，依土地法第34
    條之1規定，行使共有人優先承買權所為保全程序，為權利
    之正當行使。伊聲請假處分之相對人為林清瑛等6人，上訴
    人並非假處分之債務人，難認伊有何侵害上訴人權益之故意
    或過失；且伊聲請假處分之行為，與侵權行為之構成要件尚
    有未合，林清瑛等6人對伊不得主張侵權行為損害賠償，上
    訴人主張代位林清瑛等6人行使，亦屬無據。被上訴人係以
    土地法第34條之1優先承買權行使權利而為假處分，與上訴
    人主張之地上權或合建毫不相干，並因全體共有人同意出售
    與第三人，上訴人主張之地上權或合建之損害，應為與上訴
    人簽約並主張代位之林清瑛等6人，與伊完全無關，上訴人
    請求侵權行為損害賠償及代位請求均無理由。又系爭土地經
    被上訴人依土地法第34條之1行使優先承買權並為假處分保
    全程序，於上訴第二審時，因另有第三人向全體共有人購買
    ，經被上訴人及假處分之債務人林清瑛等6人全體共有人同
    意出售系爭土地與第三人，為履行買賣移轉所有權登記，被
    上訴人撤回本件假處分保全程序，林清瑛等6人即無因伊聲
    請撤銷假處分而受有損害，上訴人依民法第242條規定，主
    張代位林清瑛等6人依侵權行為法律關係或民事訴訟法第533
    條、第531條第1項規定，請求伊賠償自為無理由。上訴人請
    求之損害金額完全不存在，其從未向林清瑛等6人請求或起
    訴，林清瑛等6人更無承認應負損害賠償之義務存在，上訴
    人本件請求為無理由等語，資為抗辯。
三、原審判決駁回上訴人之請求，上訴人不服，提起上訴，減縮
    訴之聲明，並為訴之追加，主張依民法第242條規定，代位
    林清瑛等6人依民事訴訟法第533條、第531條規定請求被上
    訴人賠償且聲明：「先位部分：(一)原判決廢棄。(二)被上訴人
    應給付上訴人7,020,000元，及自95年12月28日起至清償日
    止按年息5%計算之利息。(三)願提供台灣企銀定期存款單或其
    他有價證券為擔保，請准宣告假執行。備位部分：(一)原判決
    廢棄。(二)被上訴人應給付林清瑛等6人7,020,000元，及自95
    年12月28日起至清償日止按年息5%計算之利息；本項給付並
    由上訴人代位受領。(三)願提供台灣企銀定期存款單或其他有
    價證券為擔保，請准宣告假執行」。
    被上訴人答辯聲明：(一)上訴、追加之訴及假執行之聲請均駁
    回。(二)如為不利被上訴人之判決，願供擔保請准宣告免為假
    執行。
四、兩造不爭執之事實：
  (一)被上訴人及訴外人林銘謙、林銘傑、林銘文、林銘清、林銘
    智、林銘賢、林明勳、張林民子、林清瑛等人，就系爭土地
    所有權應有部分5分之4有公同共有權利。
  (二)被上訴人前以就系爭土地行使優先承買權為由，對訴外人林
    清瑛等6人聲請假處分，經臺北地院以95年度裁全字第5630
    號裁定准許，該裁定並經本院及最高法院維持。
  (三)被上訴人於96年1月12日出售系爭土地應有部分，並聲請撤
    銷假處分裁定，經臺北地院於95年12月27日以95年度全聲字
    第1292號裁定准予撤銷，系爭土地之查封登記已塗銷。
五、上訴人主張其於95年2月7日與訴外人林清瑛等6人簽訂土地
    合作契約書，約定先以設定地上權或合建之方式對系爭土地
    進行處分，因被上訴人對系爭土地聲請假處分及執行，使上
    訴人就系爭土地之地上權設定或合建之權益受到侵害，致受
    有損失，而主張被上訴人有民法第184條第1項前段、後段、
    第2項之侵權行為；並備位主張被上訴人侵害訴外人林清瑛
    等6人之權利，上訴人依民法第242條代位之規定，代位林清
    瑛等6人依民事訴訟法第533、531條規定請求損害賠償，然
    為被上訴人所否認，並以前揭情詞置辯。是本件應審究者厥
    為(一)被上訴人就系爭土地聲請假處分及執行是否對上訴人構
    成民法第184條第1項前段、後段、第2項之侵權行為？(二)上
    訴人依民法第242條代位訴外人林清瑛等6人依民事訴訟法第
    533、531條規定請求損害賠償，有無理由？茲述之：
  (一)被上訴人就系爭土地聲請假處分及執行並未對上訴人構成民
    法第184條第1項前段、後段、第2項之侵權行為：
  1.按因故意或過失，不法侵害他人之權利者，負損害賠償責任
    。故意以違背善良風俗之方法，加損害於他人者亦同。違反
    保護他人之法律，致生損害於他人者，負損害賠償責任，但
    能證明其行為無過失者，不在此限，民法第184條第1項、第
    2項分別定有明文。是因侵權行為所發生之損害賠償請求權
    ，以有故意或過失不法侵害他人權利；或故意以背於善良風
    俗之方法，加損害於他人；或違反保護他人之法律，致生損
    害於他人為成立要件。所謂故意，係指行為人對於構成侵權
    行為之事實，明知並有意使其發生；或預見其發生，而其發
    生並不違背行為人之本意而言。因之故意或過失以聲請法院
    實施假處分之手段，侵害他人權利之情形，必須行為人對其
    聲請假處分係屬侵權行為之事實，明知並有意使其發生，或
    預見其發生，而其發生並不違背其本意，或怠於善良管理人
    之注意，始足當之。就此要件事實，依民事訴訟法第277條
    規定，應由主張權利存在之上訴人負舉證責任。又民事訴訟
    如係由原告主張權利者，應先由原告負舉證之責，若原告先
    不能舉證，以證實自己主張之事實為真實，則被告就其抗辯
    事實即令不能舉證，或其所舉證據尚有疵累，亦應駁回原告
    之請求（最高法院17年上字第917號判例參照）。本件上訴
    人主張被上訴人行為構成侵權行為，依上說明，應由上訴人
    就被上訴人行為合於侵權行為之事實負舉證之責。
  2.上訴人主張被上訴人僅以訴外人林清瑛等6人於95年4月22日
    所發之詢問是否共同出售系爭土地之函件，即據以聲請假處
    分，不法侵害其權利云云；此為被上訴人否認；並辯稱沒有
    故意要侵害上訴人權利，543地號土地上訴人是提存買賣，
    也沒有經過被上訴人同意，542地號土地是繼承而來，上訴
    人這次又用提存的，被上訴人不得已才作保全，被上訴人與
    上訴人沒有關係等語置辯。查：
  I共有人出賣其應有部分時，他共有人得以同一價格共同或單
    獨優先承購，此於公同共有準用之，土地法第34條之1第4項
    、第5項定有明文。次按債權人就金錢請求以外之請求，欲
    保全強制執行者，得聲請假處分，民事訴訟法第532條第1項
    定有明文，又就附條件或期限之請求，茍有必要，亦得聲請
    假處分，民事訴訟法第533條準用第522條第2項。被上訴人
    與訴外人林銘清等9人公同共有系爭土地之應有部分5分之4
    ，有土地登記謄本可稽，是被上訴人為系爭土地之公同共有
    人（原審卷第78頁）；又依上訴人所提訴外人林清瑛等6人
    於95年4月22日以台北北門郵局第2001號致被上訴人之存證
    信函中記載：「台端（即被上訴人）與本人等（即訴外人林
    清瑛等6人）共有土地坐落台北市○○區○○段二小段542地
    號，為使該共有土地充分有效利用，擬依土地法第34條之1
    規定處分，今特依同法條第2項之規定，將處分之土地標示
    、處分方式及內容通知台端。一土地標示：台北市○○區○
    ○段二小段542地號，地目：建，面積：23平方公尺，權利
    範圍五分之四（由甲○○、林銘謙、林銘傑、林銘文、林銘
    清、林銘智、林銘賢、林銘勳、張林民子及林清瑛公同共有
    。二處分方式：擬將前揭土地以總價新台幣3,618,000元整
    ，採現金一次付清全部價款之方式出售予陳亞屏君。‧‧‧
    五、倘台端有任何建議或主張，請於接到本通知10日後內以
    書面敘明之，否則本人等當就台端應得之價金扣除積欠之相
    關稅費及本案土地買賣移轉應納稅費後之餘額，一次向管轄
    法院辦理提存」等語（見原審卷第110頁至第114頁）；上開
    存證信函就買賣之標的、價金、買受人、權利主張，並告知
    被上訴人10日內如未表示意見即將前開價金扣除稅款後提存
    ，形式上已可使人認為係優先承買權之通知。按意思表示除
    有表意不自由之情形外，應以當事人所表示之意思為判斷基
    礎，苟如上訴人所主張上開存證信函係詢問是否共同出售之
    意思，何須就買賣之標的、價金、買受人、權利主張明確表
    達，抑且，若被上訴人不予即時表示權利，則訴外人林清瑛
    等6人是否屆時復以已為通知，被上訴人未為權利之主張，
    逕作主張該存證信函已明確表示，其出售與土地法第34條之
    1規定該當，無乃取巧，不足採信。
  II退而言之，上開存證信函，是否為優先承購權之通知，縱如
    上訴人所言，亦有解釋之餘地，非經訴訟難以斷言，應認被
    上訴人於聲請假處分時，足以信其對訴外人林清瑛等6人確
    有優先承購權存在之正當理由，被上訴人既為系爭土地之公
    同共有人，因訴外人林清瑛等6人前開存證信函，主張其有
    依土地法第34條之1之優先承購權，此為金錢以外之請求，
    並進而聲請法院假處分，應認為係權利之正當行使，已與民
    法第184條所規範之侵權行為需具備不法評價之性質不相合
    致；縱法院嗣後認定被上訴人並無優先承購權，惟此乃法院
    嗣後斟酌被上訴人與訴外人林清瑛等6人之爭執後而為認定
    ，在爭執未經法院審認前，被上訴人本於訴外人林清瑛等6
    人形式上可認為優先承買之通知而聲請假處分，並無虛捏事
    實而為聲請假處分之情事，尚難認為不法。
  III上訴人主張優先承購權之行使主體須為出賣應有部分共有人
    之外之其他人，遑論林清瑛等6人與陳亞屏根本未訂買賣契
    約，因陳亞屏亦為系爭土地之共有人之一，在被上訴人與陳
    亞屏之間亦無行使優先購買權之條件云云。惟，上開信函僅
    謂「擬將前揭土地以總價新台幣3,618,000元整，採現金一
    次付清全部價款之方式出售予陳亞屏君」，被上訴人無從得
    知林清瑛等6人是否已與陳亞屏訂定契約；且被上訴人起訴
    請求林清瑛等6人移轉系爭土地所有權之事實，為上訴人所
    自認，足認被上訴人係確信其有優先承買權始為假處分之聲
    請，並非如上訴人主張係蓄意排除上訴人之地上權；故上訴
    人主張被上訴人聲請假處分係透過律師辦理，對於是否有勝
    訴希望，應有相當了解云云，然被上訴人縱委任律師為之，
    亦係訴訟權利之行使，且律師係提供法律咨詢者，非判斷者
    ，不論訴訟或非訟事件均有兩造，在兩造均委任律師之情況
    下，仍必有一造獲敗訴判決之結果，是上訴人該主張亦非可
    信。
  Ⅳ被上訴人聲請假處分之相對人為林清瑛等6人，有被上訴人
    假處分聲請狀及台北地院95年度裁全字第5630號裁定影本（
    原審卷第39頁、第53頁）可稽，上訴人並非假處分之相對人
    ，被上訴人與訴外人林清瑛等6人之間就系爭土地有無優先
    承購權既生爭執，其訴請法院審究，並於起訴前對訴外人林
    清瑛等6人聲請假處分，上訴人並非假處分之相對人，亦難
    認被上訴人有何侵害上訴人權益之故意或過失。
  Ⅴ上訴人另主張被上訴人在訴外人林清瑛等6人第一次出售所
    共有之較大地塊時 (即543號土地)並不行使優先購買權，嗣
    第二次出售較小地塊 (即系爭土地)時再提出優先承購之主
    張，有違誠信；且被上訴人於發函表示欲優先購買之後，又
    隨即聲請假處分，藉形式上合法之假處分，故意阻卻上訴人
    合法權利之行使，為背於社會正常生活基本原理，屬故意背
    於善良風俗之行為云云。被上訴人辯稱第一次出售沒有經過
    被上訴人同意，被上訴人才作保全等語。經查，訴外人林清
    瑛等6人第一次出售所共有較大土地時，固以台北杭南郵局
    第6332號存證信函通知被上訴人是否優先承購 (參原審卷第
    115頁)，被上訴人或考量資金、土地利益等因素而未為任何
    意思表示，惟就系爭土地既與上開543號土地個別，判斷情
    境不一，上訴人並未舉證被上訴人於第二次較小地塊即系爭
    土地出售時，被上訴人有不得行使優先承購權之情形，自難
    指被上訴人於系爭土地出售時行使優先承買權有違誠信原則
    。且正因林清瑛等6人已有一次採多數決之方式處分土地，
    被上訴人惟恐如不採取措施將重蹈覆轍，迫不得已為本件假
    處分聲請，亦合乎情理。是被上訴人聲請假處分，尚難認為
    不法，且係依法律規定行使權利，已如前述，難認為有違公
    序良俗；是上訴人主張被上訴人假處分之行為構成民法第18
    4條第1項後段，亦不足採。
  Ⅵ上訴人主張被上訴人所為亦構成民法第184條第2項之侵權行
    為云云，惟按民法第184條第2項規定，違反保護他人之法律
    ，致生損害於他人，負賠償責任，但能證明其行為無過失者
    ，不在此限。所謂保護他人為目的之法律，係指一般防止危
    害權益，或禁止侵害權益之法律。乃就具體之事項，課以主
    體或單位具體之作為義務或不作為義務，本件上訴人並未舉
    證被上訴人有何違反保護他人之法律之行為，僅以被上訴人
    之行為違反民事訴訟法第531條之規定，應賠償債務人所受
    之損害，即主張被上訴人行為構成民法第184條第2項規定，
    亦不足採。
  Ⅶ上訴人另主張：土地法第34條之1之優先承買權與第104條之
    優先購買權不同，前者僅有債權之性質，不足對抗其他先位
    之優先承購權，如地上權人之優先承購權，被上訴人縱有優
    先購買權，亦係債權之性質，為相對權，不能做為假處分保
    全上之客體，何況其自己所得利益極少，而他人所受損失甚
    大，縱外觀為權利之行使，實質上違反權利之社會化時，即
    不能視為正當行使權利之行為，被上訴人所聲請之假處分，
    其範圍任意擴大及於所有之處分行為，其行為屬權利濫用云
    云。惟按，被上訴人既為共有人之一，依法即得行使優先權
    ，自無限制其權利，而消極忍受他人侵害之必要。又，雖依
    建築法令規定，系爭土地如與543號土地合併處理，可創造
    共同利用上之利益，然如上訴人提出之書狀所述，系爭土地
    如可與隔鄰之000-0-0-0-0-0號 (四層樓建築，67年完工)合
    併建築，亦可依都市更新方式創造最佳之利益，而542-1號
    土地依被上訴人所提出之地籍圖謄本及土地登記簿謄本所示
    亦屬其共有 (本院卷第143頁)，合併系爭土地之利用，亦屬
    創造利益方式之一，並非一定須與上訴人所主張之543號土
    地合併利用，才是最佳利用方式，是以上訴人主張亦不足採
    信。又，假處分所必要之方法，由法院以裁定酌定之，依上
    開規定，上訴人主張被上訴人假處分之方法為權利濫用，應
    不足採。
  Ⅷ按不動產物權，依法律行為而取得、設定、喪失及變更者，
    非經登記，不生效力，民法第758條定有明文，上訴人固提
    出95年2月7日與訴外人林清瑛等6人簽訂土地合作契約書，
    約定先以設定地上權或合建之方式對系爭土地進行處分 (
    參原審卷第16頁至第21頁)，主張其與訴外人林清瑛等6人就
    系爭土地已有設定地上權之約定，縱係屬實，惟上訴人既未
    向地政機關為地上權登記，難認為已取得地上權。上訴人主
    張其已將欲設定地上權之事實通知被上訴人，被上訴人以假
    處分之方式妨礙上訴人所為之登記，視為條件已成就，上訴
    人視為已取得地上權云云。查，被上訴人聲請假處分，難認
    為不法，自無適用民法第101條視為條件已成就可言，且與
    民法第758條規定不合，上訴人之主張，並不可採。
  Ⅸ上訴人復主張訴外人林清瑛等6人於被上訴人假處分獲得准
    許並完成登記即發函請求被上訴人撤回假處分，另上訴人亦
    於本訴訟中請其撤回假處分，否則應就上訴人所受之損失負
    賠償之責，被上訴人顯有故意情事云云。惟查被上訴人與訴
    外人林清瑛等6人就系爭土地有無優先承購權有爭執，已如
    前述，被上訴人亦提起本案訴訟，如請求正當，經本案判決
    勝訴確定，再以該確定判決就假處分之標的，聲請執行法院
    強制執行，均屬正當權利之行使，對於債務人因假處分所受
    之損害，自無賠償之責任，是以在未獲確定判決前，被上訴
    人並無撤回假處分之義務，上訴人雖請其撤回假處分，為被
    上訴人所拒絕，亦難指被上訴人當時主觀上有不法侵害他人
    之意圖。
  (二)上訴人依民法第242條代位訴外人林清瑛等6人依民法第184
    條第1項前段與後段請求損害賠償，並無理由：
    按，如上述，被上訴人聲請假處分既係權利之正當行使，即
    與前述因侵權行為所發生之損害賠償請求權，以有故意或過
    失不法侵害他人權利為成立要件不合，訴外人林清瑛等6人
    自不得依民法第184條第1項前段與後段對於被上訴人請求損
    害賠償，故上訴人主張因訴外人林清瑛等6人對其負有債務
    不履行之責任，復怠於對被上訴人行使損害賠償請求，爰依
    民法第242條規定，代位對於被上訴人依民法第184條第1項
    前段與後段提起損害賠償之請求，即無所據，應併駁回。
  (三)上訴人依民法第242條代位訴外人林清瑛等6人依民事訴訟法
    第533、531條規定請求損害賠償，並無理由：
    按假扣押裁定因第530條第3項之規定而撤銷者，債權人應賠
    償債務人因假扣押或供擔保所受之損害。關於假扣押之規定
    ，於假處分準用之，民事訴訟法第531條第1項、第533條定
    有明文。查，上訴人主張因系爭土地受禁止處分，使得伊相
    鄰之543號土地受此影響而不能取得原可取得之銀行貸款額
    度，最後因而放棄原訂之興建計劃，並出售前開土地予訴外
    人甘正智 (參原審卷第62頁至第74頁)，於出售時蒙受每坪
    10萬元之損害計1404萬元之所失利益等語。查，被上訴人假
    處分之相對人係訴外人林清瑛等6人，依上開規定，被上訴
    人撤銷假處分時，其應賠償債務人因假處分或供擔保所受損
    害之相對人即為林清瑛等6人，上訴人上開主張係其因訴外
    人林清瑛等6人未依約履行，得否向林清瑛等6人請求所失利
    益之情形，與本件係訴外人林清瑛等6人因被上訴人撤銷假
    處分時，如受有損害可得請求賠償之情形不同，查，上訴人
    於本院前審業已陳明其雖兩度發函訴外人林清瑛等6人，表
    示請求契約不履行之損害賠償，惟訴外人林清瑛等6人迄今
    仍尚未就損害部分向被上訴人提出求償等語 (參原審卷第10
    7頁)，顯見訴外人林清瑛等6人是否因被上訴人撤銷假處分
    而受有損害不明，上訴人更未能舉證證明訴外人林清瑛等6
    人因被上訴人聲請假處分而受有損害，竟依民法第242條規
    定，主張依民事訴訟法第531條之規定，代位請求被上訴人
    賠償因不當假處分所受之損害，即無理由。
六、綜上所述，上訴人主張被上訴人聲請假處分及執行之行為構
    成民法第184條第1項前段、後段、第2項之侵權行為，並為
    訴之追加，主張依民法第242條規定，代位訴外人林清瑛等6
    人依民事訴訟法第533條、第531條、民法第184條第1項前段
    、後段規定請求被上訴人賠償，均為無理由。被上訴人辯稱
    其並無利用保全程序為侵權行為等語，應可採信。從而，上
    訴人請求：先位部分：被上訴人應給付上訴人7,020,000元
    ，及自95年12月28日起至清償日止按年息5%計算之利息。備
    位部分：被上訴人應給付訴外人林清瑛等6人7,020,000元，
    及自95年12月28日起至清償日止按年息5%計算之利息；本項
    給付並由上訴人代位受領均為無理由，不應准許，本訴既經
    駁回，其假執行之聲請亦失所附麗，併予駁回。是則原審為
    上訴人敗訴之判決並駁回其假執行之聲請，於法並無不合。
    上訴意旨指摘原判決不當，求予廢棄改判，為無理由，應予
    駁回。
七、本件事證已臻明確，兩造其餘主張與舉證，經審酌核與判決
    結果不生影響，爰不逐一論述，併此敘明。
八、據上論結，本件上訴及追加之訴均為無理由，依民事訴訟法
    第449條第1項、第78條，判決如主文。
中    華    民    國    97    年    5    月     6     日
                    民事第十五庭
                        審判長法  官 林恩山
                              法  官 陳雅玲
                              法  官 黃國忠
正本係照原本作成。
如不服本判決，應於收受送達後20日內向本院提出上訴書狀，其
未表明上訴理由者，應於提出上訴後20日內向本院補提理由書狀
（均須按他造當事人之人數附繕本）上訴時應提出委任律師或具
有律師資格之人之委任狀；委任有律師資格者，另應附具律師資
格證書及釋明委任人與受任人有民事訴訟法第466條之1第1項但
書或第2項（詳附註）所定關係之釋明文書影本。
中    華    民    國    97    年    5    月     6     日
                              書記官 陳明俐
附註：
民事訴訟法第466條之1（第1項、第2項）：
對於第二審判決上訴，上訴人應委任律師為訴訟代理人。但上訴
人或其他法定代理人具有律師資格者，不在此限。
上訴人之配偶、三親等內之血親、二親等內之姻親，或上訴人為
法人、中央或地方機關時，其所屬專任人員具有律師資格並經法
院認為適當者，亦得為第三審訴訟代理人。


司法院資訊處製作；財團法人民間司法改革基金會備份。
